臺灣高雄地方法院民事判決　九十三年度訴字第六三九號
　　原　　　告　高殿育樂股份有限公司
　　法定代理人　乙○○
　　訴訟代理人　王進勝律師
　　　　　　　　江雍正律師
　　　　　　　　黃淑芬律師
　　被　　　告　鼎山高大百貨大樓管理委員會
　　法定代理人　甲○○
右當事人間請求返還不當得利事件，經本院於民國九十三年九月一日言詞辯論終結，
判決如下：
    主      文
原告之訴及假執行之聲請均駁回。
訴訟費用由原告負擔。
    事實及理由
一、被告未於最後言詞辯論期日到場，核無民事訴訟法第三百八十六條所列各款情形
    ，爰依原告聲請，由其一造辯論而為判決。
二、原告起訴主張：緣原告向訴外人總安建設股份有限公司（下稱總安公司）購買其
    所興建位於高雄市○○區○○街五六二之三、十號「鼎山高大百貨大樓」七樓（
    整編前之門牌號碼為高雄市○○區○○街五六四巷六號七樓、五六四巷十八號七
    樓）時，即經由該公司與其餘大樓住戶於民國七十七年間達成就該大樓第七層以
    上屋頂層有使用權之分管協議，而該大樓之七樓頂並無公共設施，亦未辦理保存
    登記，且訴外人總安公司於銷售該大樓時所製作之售屋廣告上亦載明七樓頂由原
    告使用，並為當時購屋者所周知，詎被告竟於八十九年間，未經原告同意，即擅
    將該大樓之七樓頂出租予台灣大哥大股份有限公司（下稱台灣大哥大）作為架設
    無線電話基地台及相關設備之用，並按月收取新台幣（下同）一萬六千元之租金
    ，而該使用契約業於九十三年一月終止，爰依不當得利之法律關係，請求被告返
    還自九十年一月起至九十三年一月止之不當利得，並聲明：（一）被告應給付原
    告五十九萬二千元及自起訴狀繕本送達之翌日起至清償日止按年息百分之五計算
    之利息。（二）願供擔保請准宣告假執行。
三、被告未於最後言詞辯論期日到場，據其以前陳述及聲明則以：被告為爭取管理費
    之收入，於八十八年間乃徵得原告、各委員及建商代表之連署同意後始出租他人
    設立無線電話基地台於上開大樓之七樓頂，收益亦歸被告之公共帳戶以供公益使
    用，而該七樓頂非屬任何人之所有，依公寓大廈管理條例第八條之規定為大樓全
    體住戶所共有而應為共同使用，原告自不得僅憑其與建商之單方約定而主張有單
    獨之使用權等語資為抗辯，並聲明：原告之訴及假執行之聲請均駁回。
四、原告主張上開「鼎山高大百貨大樓」之七樓為其所有，且該大樓之七樓頂並無公
    共設施，亦未辦理保存登記，而被告於八十八年九月一日起乃將該大樓之七樓頂
    以每月二萬元之代價（原告僅請求以每月一萬六千元計算之租金）出租予台灣大
    哥大作為架設無線電話基地台及相關設備之用，該使用契約嗣於九十三年一月三
    十一日終止等情，此有建築改良物所有權狀、高雄市三民區戶政事務所八十八年
    六月三日高市三戶字第六四三四號函、建物登記謄本、高雄市地政處三民地政事
    務所九十二年七月二日高市地民一字第０九二０００七０二五號函、使用契約書
    、使用契約終止協議書等件附卷可稽，並為被告所不爭執，原告此部分主張之事
    實堪信為真實。被告則以前揭情詞置辯，經查：
（一）按數人區分一建築物，而各有其一部者，該建築物及其附屬物之共同部份，推
      定為各所有人之共有，其修繕費及其他負擔，由各所有人，按其所有部分之價
      值分擔之。民法第七百九十九條定有明文。而大樓之屋頂平台乃大樓之共同部
      分，依民法第七百九十九條規定，應推定為大樓各區分所有人之共有，縱未經
      登記，仍不失其共有之性質。又共有人對於共有物之特定部分使用收益，仍須
      徵得其他共有人全體之同意，如不顧其他共有人之利益，而就共有物之全部或
      一部任意使用收益，即屬侵害他共有人之權利。，最高法院七十七年度台上字
      第八九二號亦著有判決意旨可供參照。
（二）原告主張其於購買上開房屋時，業由訴外人總安公司與該大樓其餘住戶達成就
      該大樓第七層以上屋頂層有使用權之分管協議云云，並提出使用權證明書及售
      屋廣告等件為證，惟此業為被告所否認，而該使用權證明書之訂立時間係七十
      七年十二月十九日，其內容僅載明：「查本公司（訴外人總安建設）原申請起
      造之鼎山高大百貨（坐落高雄市○○路五六四巷，即鼎中街、灣復街、鼎華路
      所範圍之區域）地下層及地上層第柒層，既已讓售予貴公司，而讓售條件中即
      有包含該棟建築物第柒層以上屋頂層使用權之協議（且屋頂層部分建物又未登
      記為公共設施分攤至陸層以下相關建物之所有權者）。各貴公司擁有前開屋頂
      層使用權，自不待言，特此證明。此致高殿育樂股份有限公司。立書人：總安
      建設股份有限公司」等語，是該使用權證明書既係於公寓大廈管理條例公布生
      效施行前所訂定，其效力自應依民法之相關規定以定其權義關係，而該證明書
      依其文義僅係由訴外人總安建設出具予共有人之一之原告收執，其上既無該大
      樓其餘共有人之全體住戶同以表示同意之簽章，自難憑此即得認原告已與其他
      共有人成立由原告專屬而獨占使用該共有部分之分管契約，又綜觀原告所提售
      屋廣告之內容，其內樓層介紹中雖載以「七樓屋頂：兒童、青少年育樂廣場（
      由高殿育樂公司經營）」之語，惟此亦僅係訴外人總安公司對有意購屋者就上
      開大樓之位置及各樓層分區使用而為說明而已，與其餘購買人是否同意並無關
      連，自尚難憑此遽認該廣告即屬訴外人總安公司與其餘購屋者所訂買賣契約內
      容之一部而認業由各買受人成立分管之協議，而原告復未能提出其及其餘各共
      有人向訴外人總安公司購買上開大樓各樓層房屋之買賣契約書或其他證據以證
      明其餘共有人於買受時業均與訴外人總安公司就該大樓七樓頂之共有部分約定
      由原告單獨使用而默示成立分管契約，並得以拘束各共有人之後手，則原告就
      該大樓之七樓頂自無專有使用之分管權利甚明，是該大樓之頂樓平台自仍應由
      全體共有人共有而共同管理之，今該大樓既設有管理委員會之組織，被告自係
      受各區分所有權人授權之管理人，其對該大樓共用部分自有管理之權限，而被
      告就頂樓之出租予大哥大業者設立基地台乙事既經各委員同意（卷附徵求各委
      員連署同意書，管理委員會會議紀錄等件參照），且頂樓平台出租租金所得亦
      歸入該大樓公共基金（鼎山高大百貨管理委員會月收支報表在卷參照）而供管
      理費用之支出使用，被告於系爭頂樓之出租自屬有法律上之原因而非侵犯原告
      專屬使用權之不當利得，其於此自無損害之可言，原告上開主張洵非可採。
  綜上所述，系爭大樓七樓樓頂乃屬大樓全體共有人所共有之共用部分而非原告所分
  管之範圍，而被告就該共用部分乃經授權而得予管理，且經委員會同意予以出租，
  原告於此並無權利且無受有損害可言，從而，原告依不當得利之法律關係請求被告
  應給付五十九萬二千元及自九十三年三月二十六日起至清償日止按年息百分之五計
  算之利息，為無理由而應予駁回，而原告之訴既經駁回，其假執行之聲請因失所附
  麗，應併予駁回。
五、本件事證已臻明確，兩造其餘攻擊防禦方法及舉證，核於判決結果不生影響，爰
    不一一論斷，附此敘明。
六、結論：本件原告之訴為無理由，依民事訴訟法第三百八十五條第一項前段、第七
    十八條，判決如主文。
中　　　華　　　民　　　國　　九十三　　年　　　九　　　月　　十六　　 日
                              臺灣高雄地方法院民事第五庭
~B法　　　官　何悅芳
右為正本係照原本作成。
如不服本判決，應於送達後廿日內，向本院提出上訴狀並表明上訴理由，如於本判決
宣示後送達前提起上訴者，應於判決送達後十日內補提上訴理由書（須附繕本）。
中　　　華　　　民　　　國　　九十三　　年　　　九　　　月　　十七　　 日
~B法院書記官　楊明月
